最高法院刑事判決　　　　　　　　　　　　　　　八十八年度台上字第三九○八號
　　上訴人　台灣高等法院檢察署檢察官
　　被　告　甲○○
右上訴人因被告違反懲治走私條例案件，不服台灣高等法院中華民國八十八年三月九
日第二審更審判決（八十八年度重上更(四)字第二五號，起訴案號：前台灣台北地方法
院士林分院檢察署八十一年度偵字第八五六七號），提起上訴，本院判決如左：
    主  文
原判決撤銷，發回台灣高等法院。
    理  由
本件原判決以公訴意旨略稱：被告甲○○於民國八十一年九月六日，以漁船自淪陷之
大陸地區，私運管制進口物品逾公告數額，即禁藥之鹽酸麻黃素五十包（含包裝總重
一千二百五十公斤，淨重一千二百二十五公斤），及大陸陶製茶壺一百二十只，進入
本國自由地區台灣地區。並於事先以新台幣（以下同）二十五萬元之代價，委託劉義
同利用舢舨、貨車接駁運送，劉義同則交付其中十五萬元，委由林金興找人共同運送
，嗣於同年九月八日零時十分許，劉義同、林金興與另五名不詳姓名男子，在台北縣
萬里鄉野柳村駱駝峰、落石崖附近，將前開走私物托運上岸等候貨車裝載及被告指示
時，遇軍警聯合查緝，劉義同、林金興等人則乘機逃逸，而運送走私物品未遂，因認
被告涉有懲治走私條例第二條第一項、藥事法第八十二條第一項之罪嫌云云，而經審
理結果，以被告犯罪尚屬不能證明，因而撤銷第一審之科刑判決，改判諭知被告無罪
，固非無見。
惟查：(一)證人之陳述有部分前後不符，或相互間有所歧異時，究竟何者為可採，法院
仍得本其自由心證予以斟酌，非謂一有不符或矛盾，即應認其全部均為不可採信。查
共同被告劉義同於第一次警訊時供稱：「我於八十一年九月七日下午十四時許，到甲
○○家中拿取二十五萬元，並由甲○○當面交給我取款後，因我人手不足，而且無走
私工具，所以連絡林金興與我配合處理這批私貨上岸，並以十五萬元為代價，經林金
興同意後，於八十一年九月七日下午十五時許在萬里鄉龜吼漁港附近，我當面將十五
萬元交給林金興本人」（見偵查卷第十九頁背面、第二十頁正面），雖其於第二次警
訊時供稱：「我拿十五萬元交給林金興，是貨主甲○○交代我交給林金興」（見同上
卷第二十三頁正面），就其交付十五萬元予林金興，是否出於被告之交代一節，前後
所供雖稍有差異，然就被告交付劉義同二十五萬元，委請劉義同僱工搬運本件走私物
品等主要情節，劉義同於二次警訊及首次偵查中，則前後所供一致，原判決就劉義同
上開明確而具體之證詞，不予採信，復未說明其理由，遽以劉義同前揭細微末節之差
異，作為有利被告之判決基礎，即有理由不備之違法。(二)次按我國現行刑事訴訟法有
關第二審之調查，係採覆審制，亦即第一審所審認之事實，第二審法院應再為完全重
覆之調查，當事人並得於第二審提出新證據。原判決理由三之(一)記載「……苟劉義同
此項供詞（指警訊供詞）屬實，則甲○○於八十一年九月六日、七日，顯均在台北縣
萬里鄉住處，乃原判決（指第一審判決）竟認定上訴人甲○○於八十一年九月六日，
以漁船自淪陷之大陸地區，私運本件管制進口物品逾公告數額，非無證據及理由上之
矛盾」云云，惟究竟劉義同在警訊之供詞是否屬實﹖事關被告是否與劉義同成立共同
運送走私物品（禁藥）罪責，自應由為事實審之原審法院詳予調查審認，並於理由內
加以說明，乃原判決並未明白認定，併有應於審判期日調查之證據不予調查及理由不
備之違法。(三)被告雖辯稱其於八十一年九月七日下午二時許，即至高雄縣鳥松鄉○○
路一四○號參加「岱原人創業協會」成立南區高雄分會籌備會發起人會議，會後又至
餐廳聚餐，餐畢，再與曾秋蘭、許金主、張永良回到上開地點打麻將，至九月八日凌
晨三、四時許，始離開高雄回台北云云，惟被告於首次偵查中經訊以：「是否負責該
私貨之運送﹖」，答稱：「我都不知道，我當天在台北，我和我女兒住一起」（見偵
查卷第五一頁背面），其並未供稱南下至高雄開會之事。雖被告嗣後提出上開會議記
錄影本為證，惟該記錄非但無原本可稽，亦無被告簽到之記載，且該籌備會於八十一
年九月十二日檢具會議記錄函送「岱原人創業協會」中華民國總會，而主持會議之主
席吳炎郎竟於八十一年九月七日即在該函件上批示，亦有疑竇，則能否據被告提出之
上開會議記錄影本，認定被告有參加開會之事實，實待研求。且苟被告已委請劉義同
代為僱工搬運私貨，縱搬運時，被告人在高雄縣開會，而未在現場，亦無其共同運
送罪責之成立。檢察官上訴意旨，執以指摘原判決違法，非無理由，應認原判決仍有
撤銷發回之原因。
據上論結，應依刑事訴訟法第三百九十七條、第四百零一條，判決如主文。
中      華      民      國    八十八    年      七      月    二十二    日
                              最高法院刑事第十庭
                                  審判長法官  莊  登  照
                                        法官  洪  明  輝
                                        法官  蔡  清  遊
                                        法官  黃  一  鑫
                                        法官  林  秀  夫
      右正本證明與原本無異
                                              書  記  官
中      華      民      國    八十八    年      七      月    二十九    日
